福建金門地方法院民事簡易判決
111年度城簡字第14號
原      告  方天祥
被      告  陳惠鈴

上列當事人間請求損害賠償事件，經原告提起刑事附帶民事訴訟
，由本院刑事庭以111年度城簡附民字第4號裁定移送前來，本院
於民國111年11月17日言詞辯論終結，判決如下：
    主      文
被告應給付原告新臺幣壹拾萬元，及自民國一一一年二月二十二
日起至清償日止，按週年利率百分之五計算之利息。
原告其餘之訴駁回。
本判決第一項得假執行。
    事實及理由
壹、程序方面
    被告未於言詞辯論期日到場，核無民事訴訟法第386條各款
    所列情形，爰依原告之聲請，由其一造辯論而為判決。
貳、實體方面
一、原告主張：緣被告與林志錦為夫妻（已於民國109年8月17日
    協議離婚），渠等於109年5月28日下午2時25分許，在本院
    第二法庭內聆聽福建高等法院金門分院（下稱金門高分院）
    合議庭之審判長宣示該院108年度附民上字第1號刑事附帶民
    事訴訟判決及108年度上易字第2號民事判決後，被告不滿判
    決結果，當場大聲怒罵宣洩情緒，並遭當庭值勤之法警驅趕
    離開該法庭。被告因氣憤難消，持續在該法庭外，大聲怒喊
    表達其不滿。嗣於同日下午2時40分許，被告欲從該法庭正
    門口外之無障礙空間進入該法庭之際，遭執行勤務之本院法
    警3人（含我在內）阻擋在門外，我先以電話撥110聯繫勤務
    指揮中心，勤務指揮中心便派金門縣警察局金城分局員警許
    智勝、蔡宗翰至現場支援。被告明知我穿著法警制服，為當
    時依法執行公務之公務員，竟基於妨害公務執行、侮辱公務
    員及強暴犯公然侮辱之犯意，於不特定多數人得共見共聞之
    公眾場所，先抬起左腳踢向我右側大腿內側（未成傷），並
    往後退一步，再對我大聲辱罵「幹你娘機掰，你衝三小啊」
    等語，被告欲再次抬起左腳往左前方踢時，旋遭其夫林志錦
    居中阻攔，此腳踢在林志錦身上。被告當場情緒失控，並大
    聲辱罵「你娘咧機掰啊」等語，並同時朝我臉部伸出左手（
    未成傷），使我所戴黑色口罩隨之滑落。而以上開強暴及言
    語侮辱等方式，妨害我執行職務，並以強暴手段貶損我人格
    及社會評價。爰依民法第184條、第195條規定，請求被告給
    付慰撫金。並聲明：被告應給付新臺幣（下同）80萬元，及
    自起訴狀繕本送達翌日起至清償日止，按週年利率5%計算之
    利息。
二、被告未於言詞辯論期日到場，亦未提出準備書狀作何聲明或
    陳述。
三、法院之判斷
  ㈠按因故意或過失，不法侵害他人之權利者，負損害賠償責任
    ；不法侵害他人之身體、健康、名譽、自由、信用、隱私、
    貞操，或不法侵害其他人格法益而情節重大者，被害人雖非
    財產上之損害，亦得請求賠償相當之金額。民法第184條第1
    項前段、第195條第1項前段分別定有明文。
  ㈡原告主張之事實，業經本院111年度簡上字第11號刑事判決確
    定，業經調取該案全卷查閱無訛。被告則對於原告主張之事
    實，已於相當時期受合法通知，而於言詞辯論期日不到場，
    亦未提出準備書狀爭執，依民事訴訟法第280條第3項準用同
    條第1項規定，視同對原告主張之事實為自認。首堪認定被
    告確實對身為公務員之原告為妨害公務執行、侮辱及強暴公
    然侮辱等行為，其情節為「於本院第二法庭外之公眾場所，
    先抬起左腳踢向原告之右側大腿內側（未成傷）並往後退一
    步，再對原告大聲辱罵『幹你娘機掰，你衝三小啊』，第2次
    再抬起左腳往左前方踢時，遭其夫居中阻攔而踢在其夫身上
    。被告即情緒失控，大聲辱罵『你娘咧機掰啊』，同時朝原告
    臉部伸出左手（未成傷），致使原告所戴黑色口罩隨之滑落
    ，以上開強暴及言語侮辱方式，妨害原告執行職務，並以強
    暴手段貶損原告人格及社會評價」。
  ㈢被告既有前揭故意不法侵害行為並致原告名譽權受損，揆諸
    首揭規定，原告自得請求被告賠償其非財產上損害即慰撫金
    。按慰撫金之賠償須以人格權遭遇侵害，使精神上受有痛苦
    為必要，其核給之標準固與財產上損害之計算不同，然非不
    可斟酌雙方身分資力與加害程度，及其他各種情形核定相當
    之數額，最高法院51年台上字第223號判例要旨參照。本件
    兩造之學經歷、工作、收入及家庭狀況，有原告之陳報狀（
    本院卷第40頁）及被告於刑事案件科刑資料調查時之陳述（
    111簡上11卷第274至275頁）在卷可稽。再審酌被告對身著
    制服執行公務之原告原應注意其言行分際，不得以強暴或侮
    辱等方式妨礙其公務執行，竟仍以踢腳、伸手等強暴方式，
    在不特定多數人得共見共聞之公眾場所及原告執行公務之際
    ，大聲辱罵「幹你娘機掰，你衝三小啊」、「你娘咧機掰啊
    」等語，已當眾挑釁公權力並嚴重侮辱原告公正執法之人格
    與尊嚴，此敵對、輕蔑、無視法紀，公然侵害、貶抑執法人
    員之人格與名譽，對原告所帶來強烈身心受辱感受與餘留之
    壓力，及因執法卻遭強暴公然侮辱所造成之負面情緒與精神
    痛苦，應予妥適評價並填補。綜核各節，認原告得請求之慰
    撫金以10萬元為適當。
　㈣按給付無確定期限者，債務人於債權人得請求給付時，經其
    催告而未為給付，自受催告時起，負遲延責任。其經債權人
    起訴而送達訴狀者，與催告有同一之效力；遲延之債務，以
    支付金錢為標的者，債權人得請求依法定利率計算之遲延利
    息；應付利息之債務，其利率未經約定，亦無法律可據者，
    週年利率為5%。民法第229條第2項、第233條第1項前段及第
    203條分別定有明文。本件被告既經原告起訴請求給付上開
    金額而未為給付，依前揭規定，原告自得請求被告加付遲延
    利息。從而，原告請求被告給付10萬元，及自起訴狀繕本送
    達翌日即111年2月22日（城簡附民卷第13頁）起至清償日止
    ，按週年利率5%計算之利息，為有理由，應予准許。
　㈤綜上所述，原告依民法第184條第1項前段、第195條第1項前
    段規定，主張被告應給付10萬元，及自111年2月22日起至清
    償日止，按週年利率5%計算之利息，為有理由，應予准許。
    逾此部分，則無理由，應予駁回。
四、本件係就民事訴訟法第427條第1項至第4項訴訟適用簡易訴
    訟程序所為被告敗訴之判決，依民事訴訟法第389條第1項第
    3款規定，應依職權宣告假執行。
五、本件為判決之基礎已臻明確，兩造其餘攻防方法及所提出之
    證據，經本院審酌後，核與判決結論不生影響，爰不逐一論
    述。
六、本件係刑事附帶民事訴訟，經刑事庭裁定移送前來，依刑事
    訴訟法第504條第2項規定免納裁判費，且於審理期間亦未衍
    生其他訴訟費用，故無訴訟費用負擔問題，併此敘明。
中　　華　　民　　國　　111 　年　　12　　月　　1 　　日
                  福建金門地方法院金城簡易庭
                              法  官　王鴻均
以上正本係照原本作成。
如不服本判決，應於送達後20日內，向本院提出上訴狀並表明上
訴理由，如於本判決宣示後送達前提起上訴者，應於判決送達後
20日內補提上訴理由書（須附繕本）。
中　　華　　民　　國　　111 　年　　12　　月　　1 　　日
                              書記官  李偉民